---
title: "R ETL Crash Course"
subtitle: Week 2
author:
    name: "Summit Suen"
    affiliation: 木刻思股份有限公司
    email: "course@agilearning.io, summit.suen@data-sci.info"
    website: "https://data-sci.info"
date: "January 04, 2016"
output: 
  html_document:
    toc: true
---
---

## rJava Installation

在 Windows 系統裡使用 R，有時候會遇到一些棘手的 error；其中除了跟系統編碼（顯示亂碼）相關的問題以外，有一大宗都跟 `rJava` 這個套件有關。

今天先帶領大家操作一次，當遇到 `rJava` 問題時，可以如何去解決。

### 1. 下載 64 bits 版本的 Java（for Windows）|[Download](http://javadl.sun.com/webapps/download/AutoDL?BundleId=113219)

<<<<<截圖>>>>>

### 2. 設定環境變數

```{r, eval=FALSE}
Sys.getenv("JAVA_HOME")
Sys.setenv("JAVA_HOME"="path/where/java/installed")
```

<<<<<截圖>>>>>

---

## R Basic Recap

```{r}
## View Data
head(iris)
tail(iris)

## View(iris)
summary(iris)

## explor object
attributes(iris)
str(iris)
class(iris)

## data shape
dim(iris)
ncol(iris)
nrow(iris)
```

---

## 今天的題目是 ETL：什麼是 ETL？

<<<<<嘴砲>>>>>

---

## Data Schema Matters

資料結構是重要的

以第一週 Yahoo Stock 資料為例

左右兩欄的表格應該整併成同一欄

並且加入時間欄位

塞進資料庫／檔案做儲存

---

## 基本資料讀寫

其他都可以忘記，至少要記得 `read.table`

```{r}
library(RCurl)
Cl_info = read.table(sep=",", header=TRUE, stringsAsFactors=F,           
file= textConnection(
getURL("https://raw.githubusercontent.com/ntuaha/R_ETL_DSC_2015/gh-pages/cl_info_other.csv")))

# Cl_info = read.table(file="./cl_info_other.csv",sep=",",stringsAsFactors=F,header=T)
```

https://survey.banking.gov.tw/statis/stmain.jsp?sys=100&funid=r100

---

## 處理 Excel 資料

### Excel 不等於 Table!

```{r}
## Need Perl on Windows
library(gdata)

## Need Java/rJava
library(XLConnect)
library(xlsx)

##
library(readxl)
```

---

## 觀察

首先，觀察檔案的格式、欄位、資料型態

```{r}
# library(readxl)
library(xlsx)
library(magrittr)
credit_10401 <- read.xlsx2("~/Downloads/10401信用卡重要資訊揭露.xlsx", sheetIndex = 1)
# 放 View 的 table 截圖
# View(credit_10401)
as.character(credit_10401[4,][7][[1]])
as.character(credit_10401[4:7,][7][[1]])
paste0(as.character(credit_10401[4:7,][7][[1]]))
# as.character(credit_10401[4,])
# colnames(credit_10401) <- as.character(credit_10401[4,])
credit_10401 <- credit_10401[8:45,]
# 放 View 的 table 截圖
# View(credit_10401)
str(credit_10401)
credit_10401_2 <- lapply(credit_10401[4:7,], as.character)
row.names(credit_10401) <- NULL
```

---

## R 與 Database 的串接：以 SQLite 為例

```{r}
res <- read.csv("bank/bank-full.csv", header = TRUE, sep = ";")
```

```{r}
library(DBI)
# Create an ephemeral in-memory RSQLite database
con <- dbConnect(RSQLite::SQLite(), ":memory:")

dbListTables(con)
dbWriteTable(con, "mtcars", mtcars)
dbListTables(con)

dbListFields(con, "mtcars")
dbReadTable(con, "mtcars")

# You can fetch all results:
res <- dbSendQuery(con, "SELECT * FROM mtcars WHERE cyl = 4")
dbFetch(res)
dbClearResult(res)

# Or a chunk at a time
res <- dbSendQuery(con, "SELECT * FROM mtcars WHERE cyl = 4")
while(!dbHasCompleted(res)){
  chunk <- dbFetch(res, n = 5)
  print(nrow(chunk))
}
# Clear the result
dbClearResult(res)

# Disconnect from the database
dbDisconnect(con)
```

---

## Take Home Messages

### - 環境變數 `Sys.getenv()` `Sys.setenv()`

### - 資料結構是重要的，三思而後行！

---

## Q & A
