---
title: "R ETL Crash Course"
subtitle: Week 2
author:
    name: "Summit Suen"
    affiliation: 木刻思股份有限公司
    email: "course@agilearning.io, summit.suen@data-sci.info"
    website: "https://data-sci.info"
date: "January 04, 2016"
output: 
  html_document:
    toc: true
    theme: readable
    highlight: espresso
    css: main.css
---
---

## 暖身

### 環境設定：rJava Installation

在 Windows 系統裡使用 R，有時候會遇到一些棘手的 error；其中除了跟系統編碼（顯示亂碼）相關的問題以外，有一大宗都跟 `rJava` 這個套件有關。

今天先帶領大家操作一次，當遇到問題時，可以如何去解決。

1. 下載 64 bits 版本的 Java（for Windows）[Download](http://javadl.sun.com/webapps/download/AutoDL?BundleId=113219)

<<<<<截圖>>>>>

2. 設定環境變數

```{r, eval=FALSE}
Sys.getenv("JAVA_HOME")
Sys.setenv("JAVA_HOME"="path/where/java/installed")
```

<<<<<截圖>>>>>

<!-- end of list -->

---

### 練習操作：R Basic Recap

小提示 Tips

- 工作目錄 working directory
    - `getwd`
    - `setwd`
    - `dir`
   
- 自動補齊 autocompletion
    - `tab`

- 執行命令 source
    - `control` + `enter`

- 註解增減 comment
    - `shift` + `control` + `c`

<!-- end of list -->

```{r}
## View Data
head(iris)
tail(iris)

## View(iris)
summary(iris)

## explor object
attributes(iris)
str(iris)
class(iris)

## data shape
dim(iris)
ncol(iris)
nrow(iris)
```

---

## 今天的題目是 ETL：什麼是 ETL？

### E = Extraction

### T = Transform

### L = Load

### 今天會用到的套件／重要函式：

### - `readLine` | `read.table`

### - `readxl`

### - `magrittr`

### - `dplyr` | `reshape2`

### - `RSQLite`

```{r}
library(readxl)
library(magrittr)
library(dplyr)
library(reshape2)
library(RSQLite)
```

<!-- end of list -->

---

## Data Schema Matters

資料結構是重要的

以第一週 Yahoo Stock 資料為例

[2451 創見](http://tw.stock.yahoo.com/d/s/major_2451.html)

```{r}
library(httr)
library(rvest)

## Connector
Target_URL = "http://tw.stock.yahoo.com/d/s/major_2451.html"
res <- GET(Target_URL)
doc_str <- content(res, type = "text", encoding = "big5")

## Parser
if (.Platform$OS.type == "windows"){
  Sys.setlocale(category='LC_ALL', locale='C')
  data_table <- doc_str %>% read_html(encoding = "big-5") %>% html_nodes(xpath = "//table[1]//table[2]") %>% html_table(header=TRUE)
  Sys.setlocale(category='LC_ALL', locale='cht')
  data_table <- apply(data_table[[1]],2,function(x) iconv(x,from = "utf8"))
  colnames(data_table) <- iconv(colnames(data_table), from = "utf8")
}  else{
  data_table <- doc_str %>% read_html(encoding = "big-5") %>% html_nodes(xpath = "//table[1]//table[2]") %>% html_table(header=TRUE)
  data_table <- data_table[[1]]
}
# View(data_table)
data_table
```

左右兩欄的表格應該整併成同一欄

並且加入時間欄位

塞進資料庫／檔案做儲存

- 範例：Yahoo Stock

- 練習：Yahoo Stock

- 作業：無

<!-- end of list -->

---

## 基本資料讀寫

我今天拿到一個文字檔案（TXT、CSV、TSV⋯⋯）

```{r}
library(RCurl)
file <- textConnection(getURL("https://raw.githubusercontent.com/ntuaha/R_ETL_DSC_2015/gh-pages/cl_info_other.csv"))

```

首先，觀察檔案的格式、欄位、資料型態

### 利用 `readLines`，先把前幾行資料讀進來觀察



其他都可以忘記，至少要記得 `read.table`

```{r}

# Cl_info = read.table(sep=",", header=TRUE, stringsAsFactors=F, file=textConnection(getURL("https://raw.githubusercontent.com/ntuaha/R_ETL_DSC_2015/gh-pages/cl_info_other.csv")))

Cl_info = read.table(file="data/cl_info_other.csv",sep=",",stringsAsFactors=F,header=T)

head(Cl_info)
write.csv(Cl_info, file = "data/cl_info_other.csv")
```

[銀行局](https://survey.banking.gov.tw/statis/stmain.jsp?sys=100&funid=r100)

- 範例：房貸餘額 csv

- 練習：

- 作業：無

<!-- end of list -->

---

## 處理 Excel 資料

### Excel 不等於 Table!

### - `gdata`

[在 Windows 系統中需要另外安裝 Perl](https://cran.r-project.org/web/packages/gdata/INSTALL)

```{r}
## Need Perl on Windows
library(gdata)
```

### - `XLConnect` and `xlsx`

需要 `rJava`，另外在處理中文編碼時需要使用 `iconv` 輔助。

```{r}
## Need Java/rJava
library(XLConnect)
library(xlsx)
```

### - `readxl`

Made by Hadley 品質保證，powerd by `RCpp`

```{r}
##
library(readxl)
```

<!-- end of list -->

---

## 觀察

首先，觀察檔案的格式、欄位、資料型態

### 利用 `readLines`，先把前幾行資料讀進來觀察

### 利用 `readxl:::xlsx_col_types` 觀察資料中欄位的大小及資料型態，讓讀檔速度加快（執行時不用去猜資料的大小、格式與資料型態）

### 使用 `readxl::excel_sheets` 取得 Excel 檔案的表單資訊（sheet），再用 `readxl::read_excel` 讀檔（較快）

```{r}
library(readxl)
filename <- "data/10401信用卡重要資訊揭露.xlsx"
sheetNames <- readxl::excel_sheets(filename)
sheetNames
col_types <- readxl:::xlsx_col_types(path = filename, nskip = 10, n = 1)
col_types
```

```{r, echo=FALSE}
resxl <- readxl::read_excel(filename, sheet = sheetNames[1], col_names = TRUE, skip = 4)
```

```{r}
resxl <- resxl[4:41,]
resxl[-1] <- lapply(resxl[-1], as.numeric)
# colnames(resxl)=iconv(colnames(resxl),'utf8','big5')
str(resxl)
# barplot(height = resxl$流通卡數, names.arg = resxl$金融機構名稱)
# View(resxl)
# resxl_2 <- read_excel(filename, sheet = 2, col_names = FALSE)
# View(resxl_2)
# str(resxl_2)
```

---

## dplyr

接下來，真正開始用 R 來做 ETL 資料清理的工作。

### 簡介 `dplyr`

```{r}
library(dplyr)
```

### 延伸 `data.table`

### 延伸 `rlist`

---

## R 與 Database 的串接：以 SQLite 為例

[範例資料](http://mlr.cs.umass.edu/ml/datasets/Bank+Marketing)

[Download Sample file](http://mlr.cs.umass.edu/ml/machine-learning-databases/00222/bank.zip)

```{r}
res <- read.csv("data/bank/bank-full.csv", header = TRUE, sep = ";")
```

```{r}
library(DBI)
# Create an ephemeral in-memory RSQLite database
con <- dbConnect(RSQLite::SQLite(), ":memory:")

dbListTables(con)
dbWriteTable(con, "mtcars", mtcars)
dbListTables(con)

dbListFields(con, "mtcars")
dbReadTable(con, "mtcars")

# You can fetch all results:
res <- dbSendQuery(con, "SELECT * FROM mtcars WHERE cyl = 4")
dbFetch(res)
dbClearResult(res)

# Or a chunk at a time
res <- dbSendQuery(con, "SELECT * FROM mtcars WHERE cyl = 4")
while(!dbHasCompleted(res)){
  chunk <- dbFetch(res, n = 5)
  print(nrow(chunk))
}
# Clear the result
dbClearResult(res)

# Disconnect from the database
dbDisconnect(con)
```

---

## Take Home Messages

### - 環境變數 `Sys.getenv()` `Sys.setenv()`

### - 資料結構是重要的，三思而後行！

---

## Q & A
